# 对子公司长期股权投资不终止确认，但是合并层面又不纳入合并范围

提问人：kuaiji2 时间：2019-12-03 06:30:26
陈老师，您好！
您在《计学撮要》第 267 页 “股权转让损益确认和长期股权投资终止确认问题” 部分中对能否终止确认对子公司的长期股权投资、能否确认处置子公司股权的收益、是否不应将拟处置的子公司纳入合并报表范围三个问题做了详细说明。
实务中已遇到此类问题，即因处置控制权的收款存在巨大不确定性（协议签订后，现实情况发生变化，跟预期不一致），因此不终止确认对子公司的长期股权投资，但是在协议签订之后，实实在在也不控制原子公司了，那基于CAS33 有关合并范围确定的规定，在合并层面，就不应该将该子公司纳入合并范围了。该种情形下，
1 、合并层面的抵消分录（尚存在其他子公司，仍需编制合并报表）如何编制？少了一块净资产，但是长投没少。
2 、单体报表的长投做何种考虑更体现谨慎性？

回答人：chenyiwei
对于这种情况，应当谨慎考虑该项交易是否很可能因为对方（受让方）在股权转让款支付方面的违约行为 i 而导致被撤销，从而本企业很可能恢复对该子公司的控制权。如果是，则很可能应将该子公司持续纳入合并报表范围。
如果确定已经丧失对该子公司的控制权，则不再将其纳入合并报表范围，合并报表层面不应继续保留对该原子公司的股权投资或者金融资产，而应当终止确认；同时，期末谨慎地对尚未收回的股权转让款计提坏账准备。后续如果因对方无力继续付款等原因收回该股权的，则在恢复控制权时，作为一项新的企业合并进行会计处理。

提问人：kuaiji2 时间：2019-12-04 06:30:26
现在面临的实际情况就是控制权（51%）转让款很有可能无法收回，但确实又不实际控制了。
按您所说，此时应不再将其纳入合并报表范围，合并报表层面不应继续保留对该子公司的股权投资或金融资产，而应当终止确认。
是否意味着：（ 1 ）母公司单体报表层面，仅保留 49% 的长投成本，已转让的 51% 长投成本转销并确认相应的处置损益；（ 2 ）合并报表层面，只要丧失控制权，则就应当按照准则规定，确认丧失控制权的投资收益，即合并层面投资收益= 处置 51%股权对价 +剩余 49%股权公允价值-子公司自控制之日起持续计算的净资产公允价值份额-商誉 + 其他综合收益转出金额另，处置 51%控制权时，设置了相应的 51% 股权质押条款，所以，能否做出以下处理：
1 、尽管处置了 51%控制权，但由于处置款确实很可能收不回，所以单体报表层面的长投不动，不确认处置应收款和处置损益；
2 、合并层面，基于后续该子公司 51% 控制权很可能又重新回到母公司手中，所以即使双方约定，在 51%控制权重新回到母公司手中之前，该子公司的损益按照 51 ： 49 在控制权受让方和母公司之间分配，那我们能否继续合并该子公司的报表，只是计算 51 的少数股东损益？
感谢陈版主的费心费力！

回答人：chenyiwei
按照你前面一段的意见处理。继续确认长投或者继续纳入合并报表范围都是不恰当的，除非有明确证据表明该项交易会被撤销，恢复原状。